【裁判字號】    90,自,4
【裁判日期】    900704
【裁判案由】    詐欺
【裁判全文】
臺灣臺中地方法院刑事判決                                九十年度自字第四號
    自  訴  人  乙○○
    被      告  丙○○
    選任辯護人  林殷世
右列被告因詐欺案件，經自訴人提起自訴，本院判決如左：
    主  文
丙○○無罪。
    理  由
一、自訴意旨略以：被告丙○○與泉福建設股份有限公司（下稱泉福公司）負責人即
    另被告甲○○（嗣到案後另行審結）於民國八十九年六月間佯稱泉福公司在台中
    市○○路所興建房屋乙批中之股東保留戶欲以低價出清，致自訴人陷於錯誤，於
    八十九年六月二十六日前往泉福公司台中市○○路之工地現場簽訂買賣契約，以
    新台幣（下同）五百四十萬元購買登記於被告丙○○名下、門牌號碼為台中市○
    ○區○○路十七之六十巷三十號之房屋暨其坐落基地（即台中市○○區○○段九
    ○七號土地），自訴人並依約交付頭期款一百六十二萬元，然被告於收受自訴人
    所交付之頭期款後，卻拒絕依約清償其原有之銀行貸款五百四十六萬元、塗銷抵
    押權登記，並辦理所有權移轉登記等語，因認被告丙○○涉犯詐欺取財罪嫌。
二、自訴人認被告丙○○涉有刑法第三百三十九條第一項之詐欺取財罪嫌，無非係以
    其所購買之房地係登記於被告丙○○名下，被告丙○○於本案審理中亦承認泉福
    公司有權出售上開房地，然被告丙○○於自訴人交付頭期款後，卻拒絕辦理所有
    權移轉登記等語為其論據，並提出售屋廣告、買賣契約書、存證信函協議書資為
    佐證。訊據被告丙○○堅決否認有何詐欺取財之犯行，並辯稱：被告丙○○之夫
    黃炳榮原任職於泉福公司，泉福公司興建上開房屋後，為辦理房屋分戶貸款，故
    將上開房地信託登記於被告丙○○名下，泉福公司出售上開房地並未通知被告丙
    ○○，只要求泉福公司清償上開房地之原有貸款，使被告丙○○不再負貸款主債
    務人之責，願隨時配合辦理所有權移轉登記手續等語。
三、按犯罪事實應依證據認定之，無證據不得推定其犯罪事實；又不能證明被告犯罪
    或其行為不罰者，應諭知無罪之判決，刑事訴訟法第一百五十四條、第三百零一
    條第一項分別定有明文。再認定不利於被告之事實，需依積極證據，茍積極證據
    不足為不利於被告事實之認定時，即應為有利於被告之認定，更不必有何有利之
    證據。再自訴人之指訴係以使被告受刑事訴追為目的，是其陳述是否與事實相符
    ，仍應調查其他證據以資審認。此外，刑法第三百三十九條第一項之詐欺取財罪
    之成立，係以意圖為自己或第三人不法所有，以詐術使人將本人或第三人之物交
    付為要件，所謂以詐術使人交付，必須被詐欺人因其詐術而陷於錯誤，若其所用
    方法，不能認為詐術，亦不致使人陷於錯誤，即不構成該罪。換言之，該罪必須
    行為人自始基於不法所有之意圖，以詐術使人交付財物，始能構成。經查：自訴
    人購買上開房地時，均係與泉福公司之銷售小姐接洽，有關被告丙○○係泉福公
    司之股東、上開房地產權絕無問題等事項，亦均係由泉福公司承辦人員口頭告知
    ，簽訂契約書時並係由泉福公司之人員持被告丙○○之印章蓋用於買賣契約書上
    ，買賣價金亦係交由泉福公司銷售小姐收受，整個買賣過程中自訴人從未見過被
    告丙○○，泉福公司承辦人員亦未曾出示被告丙○○之委託書，直至上開房地未
    能依約清償原貸款、辦理移轉登記手續後，自訴人方找被告丙○○要求解決等情
    ，業據自訴人於本院調查及審理中指訴甚詳，依自訴人之上開指訴觀之，自訴人
    於買賣過程中既從未曾與被告丙○○有過任何接觸，已難認被告丙○○有何對自
    訴人施用詐術之行為，而自訴人所交付之買賣價金復非由被告丙○○收受，則被
    告丙○○亦無因施用詐術而取得他人所交付之物之事實，已與刑法詐欺取財罪之
    構成要件有間；再依自訴人所提出、自訴人於八十九年九月二十九日與泉福公司
    就本件買賣契約履行糾紛所簽訂之協議書所載，有關本案房屋買賣履行糾紛之解
    決，亦均由泉福公司負其責任，非但由泉福公司簽發本票、另提供房地設定抵押
    權供為自訴人債權之擔保，且有關上開房地貸款迄清償日止之利息，泉福公司亦
    允諾由其支付等情以觀，被告丙○○辯稱上開房地僅係信託登記於其名下，有關
    貸款本息之清償、及出售等各項處分均仍由泉福公司自行為之等語，應屬可信，
    從而，本案應係自訴人與泉福公司間買賣契約履行之債務糾紛，要與被告丙○○
    無涉至明。而本案除自訴人之指訴外，復查無其他積極證據足資證明被告丙○○
有自訴人所指之犯行，依前揭規定及說明，自應為被告丙○○無罪之諭知。
四、據上論斷，應依刑事訴訟法第三百四十三條、第三百零一條第一項，判決如主文
    。
中      華      民      國      九十      年      七      月      二    日
                                  臺灣臺中地方法院刑事第二庭
                                      法  官  呂  麗  玉
右正本證明與原本無異。
如不服本判決，應於判決送達後十日內向本院提出上訴狀，上訴於臺灣高等法院臺中
分院( 須附繕本 )。
                                      書記官
中    華    民    國      九十      年       七      月     四    日
中      華      民      國      九十      年      七      月      二    日


司法院資訊處製作；財團法人民間司法改革基金會備份。
